臺灣雲林地方法院刑事判決
111年度訴字第42號
公  訴  人  臺灣雲林地方檢察署檢察官
被      告  蘇亦婷


選任辯護人  蔡昀圻律師(法扶律師)          
上列被告因傷害案件，經檢察官提起公訴（110年度偵字第8180
號），本院判決如下：
    主  文
蘇亦婷犯傷害罪，處有期徒刑肆月，如易科罰金，以新臺幣壹仟
元折算壹日。
    事  實
一、蘇亦婷於民國110年10月7日上午11時40分許，至雲林縣口湖
    鄉老人會館（下稱老人會館），欲參與口湖鄉老人會理監事
    選舉活動，老人會總幹事邱鈺嵐認為蘇亦婷有干擾選務之行
    為，要求蘇亦婷離開，2人因而發生口角糾紛。嗣2人均走出
    老人會館至雲縣○○鄉○○村○○街00號口湖郵局側門前，蘇亦婷
    對邱鈺嵐恫稱：如果再有人我說怎樣，就要打你等語，並基
    於傷害犯意，右手出拳朝邱鈺嵐右臉頰毆打1下，致邱鈺嵐
    受有頭部外傷(含下唇咬傷)、腦震盪等傷害。經邱鈺嵐報警
    處理查悉上情。
    理  由
壹、程序方面
一、證人即告訴人邱鈺嵐、證人朱秀鑾於110年10月12日警詢之
    陳述，對被告蘇亦婷而言，乃被告以外之人於審判外之言詞
    陳述，原則上無證據能力，又被告之辯護人於審判中亦爭執
    上開證人警詢筆錄之證據能力（本院卷第89頁），復查無前
    開證人之警詢陳述有符合刑事訴訟法第159條之2、之3之例
    外規定情形存在，依刑事訴訟法第159條第1項規定，認前開
    證人於警詢時之陳述，對被告無證據能力。
貳、實體方面
一、認定犯罪事實所憑之證據及理由
    訊據被告固不否認有於上開時間前往老人會館參與老人會理
    監事選舉活動，而與告訴人在上開郵局側門發生爭執，以及
    告訴人受有傷害等事實，惟矢口否認有何傷害犯行，辯稱：
    我沒有打告訴人，是告訴人搶我本子云云(本院卷第82頁、
    第83頁)；辯護人則為被告辯護稱：告訴人所述本件案發流
    程及時間與證人朱秀鑾、蘇灯模所述案發流程及時間相差甚
    遠，甚至就被告以右手或左手毆打皆無法說明清楚，告訴人
    、朱秀鑾證詞顯不可信，又告訴人之診斷證明書並無法推知
    告訴人傷勢成因，另告訴人知悉被告對告訴人配偶林志偉提
    出刑事告訴，告訴人顯有理由謊稱被告毆打行為，為報復被
    告才提出本案刑事告訴，請為被告無罪諭知云云(本院卷第2
    53頁、第254頁)。經查：
　㈠被告於上開時間在老人會館，欲參與老人會理監事選舉活動
    ，有與告訴人在郵局側門附近發生爭執，嗣告訴人於同日下
    午1時30分至北港醫院急診，經診斷受有上開傷勢之事實，
    經證人即告訴人、證人朱秀鑾於偵訊時證述在案，且有中國
    醫藥大學北港附設醫院診斷證明書1份、111年2月4日函暨所
    附告訴人病歷0份、雲林縣警察局北港分局口湖分駐所受理
    各類案件紀錄表1份在卷可稽（警卷第25頁、第27頁、本院
    卷第47頁至第65頁），且為被告所不爭執(本院卷第146頁、
    第147頁)，此部分事實，首堪認定。
　㈡證人即告訴人於偵訊時證稱：110年10月7日是口湖老人會選
    舉，我在選舉現場維持秩序，被告不是會員卻一直進去干擾
    選務人員，搶選務人員的名冊，我們有請被告到老人會館外
    面，請她離開投票的場所，但她不想離開。後來我去口湖郵
    局外巡看報到處的時候，被告在那裡先對我說「如果再有人
    去跟我說怎樣，我就要揍死你」，然後就動手用拳頭打我的
    右側臉。當天下午1點半我就到醫院驗傷，驗出頭部外傷跟
    腦震盪，頭部外傷是被告打我嘴角那邊有流血還有右側臉頰
    有瘀青。被告打我時常務監事朱秀鑾有看到等語(偵卷第53
    頁至第55頁)。於審判中證稱：我從3年前開始到110年11月
    中左右，在口湖鄉老人會擔任總幹事兼會計。110年10月7日
    大概11點多左右，老人會辦理理事長交接選舉，被告多次攪
    亂選舉，不斷搶工作人員的手冊、名單、甚至選票，我要維
    持秩序，請被告出去她很不願意，可能因為這樣不開心，我
    請她出來之後，我就走出去，後來我跟被告在郵局旁廟前廣
    場遇到，我們當天在那邊有搭棚子，被告很生氣的對我說如
    果有人再講她怎麼樣怎麼樣，她就要打我，講完她就真的揮
    拳打我右臉頰，我跟被告是站對面，朱秀鑾有看見，甚至旁
    邊大家都知道我被他打。我被打完當下覺得頭很暈，而且嘴
    角有咬到有流血。之後有人通知我先生，我先生打電話問我
    是不是被打，當時我在哭，我說對，後來我先生有與被告發
    生衝突等語(本院卷第219頁至第233頁)。
　㈢證人朱秀鑾於偵訊時證稱：我是口湖鄉老人會的常務監事，
    我不知道被告110年10月7日為何要去現場，她不是會員，她
    進去就一直鬧。同日早上11點40分左右，我看到被告跟告訴
    人從老人會館走出來，當時我去勸被告不要繼續鬧下去，勸
    完之後，在口湖郵局旁的空地，那邊是報到處有排桌子，我
    聽到被告跟告訴人講說如果再有人去跟我說怎樣，我就要揍
    死你，被告講完這句話之後就直接出拳揍告訴人臉頰，被告
    是用右手，我看到告訴人臉上嘴角有流血等語(偵卷第57頁
    至第59頁)。於審判中證稱：110年10月7日進行老人會幹部
    改選，我是口湖老人會常務監事，我當時有去，告訴人是老
    人會會計也是總幹事，被告不是工作人員，我們有說妳不是
    工作人員不要進去。後來我在老人會館外面報到處的地方，
    看到被告從老人會館出來，告訴人從被告旁邊經過，說不要
    再進去，被告說你再說我就揍你，被告右手就揍過去，告訴
    人一直哭，告訴人有受傷，我看到有一點紅紅腫腫的，我忘
    記告訴人嘴角有沒有流血，告訴人有去看醫生等語(本院卷
    第233頁至第241頁)。
  ㈣告訴人就案發當天因選務問題與被告發生爭執，之後在口湖
    郵局旁，被告稱如果再有人說她怎樣，就要打告訴人，並旋
    出拳毆打告訴人右臉等情節，歷次證述洵屬一致，無明顯瑕
    疵可指。又朱秀鑾證稱其目擊被告在上開地點以右手出拳揍
    告訴人臉部，告訴人因此受傷之事實，前後證述之主要情節
    大致相符，質之朱秀鑾非本案衝突事件之當事人，與被告、
    告訴人無利害關係，立場中立，堪認無設詞誣陷被告之動機
    或必要，其證述自屬可信。從而，朱秀鑾證述之情節核與告
    訴人所指吻合，足證告訴人指證非虛。再被告自陳為右撇子
    (本院卷第236頁)，則朱秀鑾證稱被告使用右手出拳，即是
    使用其慣用手，符合常情，另被告右手出拳是否會造成告訴
    人右臉受傷，與被告、告訴人案發時站位、被告是正向或反
    向出手、告訴人是否閃避有關，尚不得謂右拳即無法打到右
    臉。故被告係以右手出拳毆打告訴人右臉頰，應堪認定。
  ㈤另證人蘇灯模於審判中亦證稱：110年10月7日老人會舉辦理
    監事選舉，我在老人會館門口跟理事林金鐘、蔡次郎聊天，
    被告、告訴人、朱秀鑾過來陳述說被告、告訴人怎麼爭吵，
    告訴人說被告揍了她1拳，還有搶東西。(問：當下邱鈺嵐有
    哭嗎？)告訴人稍微有點啜泣，嘴角有點紅紅。我罵被告為
    什麼亂打人，被告說她沒有做，或許是搶東西的時候用書本
    刮到，後來被告、告訴人就在那裡發誓等語(本院卷第241頁
    至第245頁)。其證稱告訴人於事發後嘴角有傷勢，並有哭泣
    之情緒反應等節，可資補強告訴人之證述。佐以告訴人於案
    發後隨即於同日下午1時30分前往醫院急診，經診斷受有上
    開傷勢，有前開診斷證明書、病歷各1份在卷可參，告訴人
    經診斷之傷勢、部位亦與告訴人證述遭毆打部位及所受傷勢
    合致。綜上各節，足認被告有於上開時間、地點，徒手毆打
    告訴人右臉頰1拳，並致告訴人受有頭部外傷(含下唇咬傷)
    、腦震盪等傷害。
  ㈥辯護人雖辯護稱告訴人所述案發流程及時間與朱秀鑾、蘇灯
    模所述案發流程及時間相差甚遠，告訴人就被告以右手或左
    手毆打皆無法說明清楚，告訴人、朱秀鑾證詞顯不可信云云
    。惟告訴人、朱秀鑾就110年10月7日上午11時許，被告先與
    告訴人因選務發生爭執後，毆打告訴人之主要情節，證述一
    致，並無出入。至於告訴人、朱秀鑾、蘇灯模就案發詳細流
    程、確切時間，縱稍有未盡一致之處，然此等僅細節性事項
    ，以及告訴人就被告係使用左手或右手毆打於審判中稱不記
    得，可能因事隔已久而記憶淡忘所致，不能以此逕認告訴人
    、朱秀鑾證稱被告毆打告訴人乙情不可採信。辯護人另稱告
    訴人知悉被告對告訴人配偶林志偉提出刑事告訴，為報復被
    告，故謊稱遭被告毆打提出本案刑事告訴云云。惟辯護人之
    主張與前揭證人所證已有不符，且林志偉固因於同日傷害被
    告，經本院另行判決在案，有本院111年度港簡字第19號判
    決存卷可查，然依告訴人所證，林志偉係聽聞告訴人遭被告
    毆打後，始前往老人會館，堪認林志偉係因聽聞妻子遭被告
    毆打始為報復被告之舉，反而足以佐證告訴人所述有據，辯
    護人就其主張亦未提出相關證據以實其說，純屬臆測之詞，
    自不足採。
  ㈦綜上，被告所辯顯屬事後卸責之詞，不足採信。本案事證明
    確，被告犯行堪以認定，應依法論科。    
二、論罪科刑之理由
  ㈠核被告所為，係犯刑法第277條第1項之傷害罪。被告於毆打
    告訴人前對告訴人恫稱如果再有人說她怎樣，就要打告訴人
    等語，乃對告訴人之身體為惡害之通知，足使一般人心生畏
    怖，惟此部分恐嚇犯行應為傷害行為所吸收，不另論罪，起
    訴事實雖未敘及，惟與起訴之傷害部分有吸收犯之實質上一
    罪關係，為起訴效力所及，應併予審究。
  ㈡爰審酌被告因故與告訴人發生爭執，即率爾毆打告訴人，所
    為不該。又被告於犯後始終無法承認己過，且迄未與告訴人
    進行調解之犯後態度；另考量被告徒手毆打之手段與告訴人
    傷勢程度等情節；且被告前因違反醫療法案件，經臺灣士林
    地方法院判處有期徒刑3月確定，於108年2月23日易科罰金
    執行完畢等情，有臺灣高等法院被告前案紀錄表1份存卷可
    查(起訴書雖記載被告為累犯，惟就構成累犯事實及應加重
    其刑之事項，並未具體指出證明方法，爰僅依刑法第57條第
    5款於量刑時審酌)；暨參以被告犯罪動機，自陳高中畢業，
    育有1女，目前暫時休息無工作，家中為低收入戶等一切情
    狀，量處如主文所示之刑，並諭知易科罰金之折算標準。
據上論斷，應依刑事訴訟法第299條第1項前段，判決如主文。
本案經檢察官李松諺提起公訴，檢察官黃立夫、林豐正到庭執行
職務。
中　　華　　民　　國　　111 　年　　7 　　月　　 8　　日
                  刑事第二庭  審判長法  官  王紹銘
　　　　　　　　　                  法  官  簡鈺昕
　　　　　　　　　                  法  官  黃麗竹
以上正本證明與原本無異。
如不服本判決，應於判決送達後20日內向本院提出上訴書狀，並
應敘述具體理由；其未敘述上訴理由者，應於上訴期間屆滿後20
日內向本院補提理由書（均須按他造當事人之人數附繕本），「
切勿逕送上級法院」。
告訴人或被害人如對於本判決不服者，應具備理由請求檢察官上
訴，其上訴期間之計算係以檢察官判決正本送達之日期為準。
                                   書記官   黃巧吟
中　　華　　民　　國　　111 　年　　7 　　月　　 8　　日
附錄本案論罪科刑法條全文：　　　　　　　　　　
中華民國刑法第277條
傷害人之身體或健康者，處5年以下有期徒刑、拘役或50萬元以
下罰金。
犯前項之罪，因而致人於死者，處無期徒刑或7年以上有期徒刑
；致重傷者，處3年以上10年以下有期徒刑。